臺灣臺南地方法院刑事判決
111年度金訴緝字第4號
公  訴  人  臺灣臺南地方檢察署檢察官
被      告  陳冠宇


上列被告因詐欺等案件，經檢察官提起公訴（110年度偵字第152
94號、第18570號、第18572號、第20611號）及移送併辦（110年
度偵字第15295號、第22084號、第26253號、第26632號、111年
度偵字第2056號），被告於準備程序中為有罪之陳述，本院合議
庭裁定由受命法官獨任以簡式審判程序進行審理，判決如下：
    主  文
丙○○幫助犯洗錢防制法第十四條第一項之一般洗錢罪，處有期徒
刑伍月，併科罰金新臺幣壹萬元，罰金如易服勞役，以新臺幣壹
仟元折算壹日。
未扣案之犯罪所得新臺幣壹仟貳佰元沒收之，於全部或一部不能
沒收或不宜執行沒收時，追徵其價額。
    犯罪事實
一、丙○○雖預見將行動電話門號晶片卡任意提供他人使用，可能
    幫助他人從事詐欺、恐嚇取財犯罪並進而隱匿犯罪所得之去
    向及所在，竟因缺錢使用，為獲取每張晶片卡新臺幣（下同
    ）400元之報酬，即基於縱有人以其提供之行動電話門號晶
    片卡實施詐欺、恐嚇取財犯罪並隱匿犯罪所得之去向及所在
    亦不違背其幫助本意之故意，於民國110年3月24日某時許，
    在臺南市東區小東路上，將其甫申辦之行動電話門號0000000
    000號、0000000000號、0000000000號晶片卡（以下分稱甲
    、乙、丙晶片卡），交付予某真實姓名、年籍資料不詳之成年
    人使用。該成年人所屬犯罪集團則共同意圖為自己不法所有
    ，基於詐欺或恐嚇取財之犯意聯絡，先分別於110年4月6日1
    4時58分許、14時43分許、14時56分許，各以甲、乙、丙晶
    片卡，向GASH樂點股份有限公司（下稱樂點公司）註冊會員
    帳戶（會員編號分別為：AZ0000000000號、UZ0000000000號
    、YZ0000000000號，以下分稱甲、乙、丙帳戶），再分別於
    如附表所示之時間，均在不詳地點，以如附表所示之方法實
    施詐騙或恐嚇，致如附表所示之人均陷於錯誤或心生畏懼，
    分別於如附表所示時間、地點購買點數，並將序號及密碼傳
    送予犯罪集團成員，犯罪集團成員再將該等點數儲存至甲、
    乙或丙帳戶，進而掩飾、隱匿犯罪所得之所在及去向。
二、案經己○○、戊○○、陳○銘、孫○翔、林○毅之父親林○峰、丁○○
    、甲○○、乙○○分別訴由臺南市政府警察局佳里分局、苗栗縣
    警察局大湖分局、臺中市政府警察局第一分局、桃園市政府
    警察局八德分局、新北市政府警察局海山分局、高雄市政府
    警察局岡山分局、臺中市政府警察局清水分局報告臺灣臺南
    地方檢察署檢察官偵查起訴及移送併辦。
    理  由
壹、程序事項
    本案被告所犯者，均非死刑、無期徒刑、最輕本刑為3年以
    上有期徒刑之罪或高等法院管轄第一審案件，其於準備程序
    進行中，就被訴事實均為有罪之陳述，經法官告知其簡式審
    判程序之旨，並聽取公訴人、被告之意見後，本院爰依刑事
    訴訟法第273條之1第1項之規定，裁定由受命法官獨任以簡
    式審判程序進行審理。
貳、實體事項
一、上開犯罪事實業據被告坦承不諱，核與如附表編號一至四、
    六至八所示之人、林○峰之陳述相符，復有樂點公司會員點
    數交易紀錄（含購買點數資料）、通訊軟體對話紀錄、0000
    000000號、0000000000號、0000000000號之通聯調閱查詢單
    等附卷可稽，足認被告之自白與事實相符，應可採信。本案
    事證明確，被告犯行均堪認定，應均依法論科。
二、論罪科刑
（一）按行為人對於構成犯罪之事實，明知並有意使其發生者，
      為故意；行為人對於構成犯罪之事實預見其發生，而其發
      生並不違背其本意者，以故意論，刑法第13條第1項、第2
      項，分別定有明文，前者稱為確定故意，後者則稱為未必
      故意。而未必故意與有認識的過失之區別，在於二者對構
      成犯罪之事實雖均預見其能發生，但前者對其發生並不違
      背其本意，後者則確信其不發生。次按刑法第28條所規定
      之正犯與幫助犯之區別，兼以主觀之犯意及客觀之犯行為
      標準，所謂之幫助犯，係以幫助他人犯罪之意思而參與犯
      罪構成要件以外之行為為要件，其中以幫助他人犯罪之意
      思而參與者，指其參與之原因，僅在助成他人犯罪之實現
      者而言，而參與犯罪構成要件以外之行為者，指其所參與
      者非直接構成某種犯罪事實之內容，而僅係助成其犯罪事
      實實現之行為之謂（最高法院95年度台上字第4753號判決
      意旨參照）。又幫助犯之成立，以行為人主觀上認識被幫
      助者正欲從事犯罪或係正在從事犯罪，該犯罪有既遂之可
      能，而其行為足以幫助他人實現構成要件者，即具有幫助
      故意，並不以行為人確知被幫助者係犯何罪名為必要。核
      被告所為，係犯刑法第30條第1項、第339條第1項之幫助
      詐欺取財罪、刑法第30條第1項、第346條第1項之幫助恐
      嚇取財罪及刑法第30條第1項、洗錢防制法第14條第1項之
      幫助一般洗錢罪。檢察官移送併辦部分（即附表編號三至
      七部分）與起訴部分具有一罪關係，為起訴效力所及，本
      院自應一併審理。另檢察官追加起訴部分（即附表編號八
      部分），與起訴部分亦具有一罪關係，該追加起訴雖經本
      院另案為不受理判決（111年度易字第236號），然該追加
      起訴之事實，為起訴效力所及，本院亦應一併審理。
（二）被告以一幫助行為致如附表所示之人之財產法益受害，又
      觸犯上開三罪名，為想像競合犯，應從一重之幫助一般洗
      錢罪處斷。
（三）被告為幫助犯，且於偵查及本院審理時自白幫助洗錢犯行
      ，爰分別依刑法第30條第2項、洗錢防制法第16條第2項規
      定，減輕其刑。被告有二種刑之減輕事由，爰依刑法第70
      條規定，遞減其刑。
（四）按刑法第13條第1項、第2項就行為對於構成犯罪事實發生
      之認識及行為之決意，規定既不相同，其惡性之評價當非
      無輕重之別（最高法院88年度台上字第3182號判決意旨參
      照）。爰審酌被告提供行動電話門號晶片卡供他人從事不
      法使用，不僅導致犯罪之追查趨於複雜困難，更造成被害
      人財物損失，危害社會治安，造成之危害非輕；兼衡被告
      之年紀、素行（前有因案經法院論罪科刑之紀錄，臺灣高
      等法院被告前案紀錄表1份在卷可佐）、智識程度、職業
      及家庭經濟狀況（自陳：未婚，沒有小孩，從事粗工，不
      需撫養他人）、提供之晶片卡數量、被害人人數及損失金
      額、坦承犯行之態度，以及其迄未與被害人和解等一切情
      狀，量處如主文所示之刑，併就罰金部分諭知易服勞役之
      折算標準。
三、按犯罪所得，屬於犯罪行為人者，沒收之；但有特別規定者
    ，依其規定；前2項之沒收，於全部或一部不能沒收或 不宜
    執行沒收時，追徵其價額，刑法第38條之1第1項、第3項，
    分別定有明文。經查，被告自陳提供甲、乙、丙晶片卡所獲
    得之報酬為1,200元，此為被告之犯罪所得，屬於被告，應
    依刑法第38條之1第1項前段、第3項之規定，宣告沒收之，
    於全部或一部不能沒收或不宜執行沒收時，追徵其價額。
據上論斷，依刑事訴訟法273條之1第1項、第299條第1項前段，
洗錢防制法第14條第1項、第16條第2項，刑法第30條第1項前段
、第2項、第339條第1項、第346條第1項、第55條、第42條第3項
、第38條之1第1項前段、第3項，刑法施行法第1條之1第1項，判
決如主文。
本案經檢察官周盟翔提起公訴，檢察官吳維仁、郭文俐移送併辦
，檢察官盧駿道到庭執行職務。
中　　華　　民　　國　　111 　年　　5 　　月　　26　　日
                  刑事第九庭  法  官  李俊彬
以上正本證明與原本無異。
如不服本判決應於收受本判決後20日內向本院提出上訴書狀，並
應敘述具體理由。其未敘述上訴理由者，應於上訴期間屆滿後20
日內向本院補提理由書狀（均須按他造當事人之人數附繕本）「
切勿逕送上級法院」。 
　　　　　　　　　　　　　　　書記官  李俊宏
中　　華　　民　　國　　111 　年　　5 　　月　　26　　日
附錄本案論罪科刑法條：
洗錢防制法第14條
有第二條各款所列洗錢行為者，處7 年以下有期徒刑，併科新
臺幣5 百萬元以下罰金。
前項之未遂犯罰之。
前二項情形，不得科以超過其特定犯罪所定最重本刑之刑。
中華民國刑法第30條
幫助他人實行犯罪行為者，為幫助犯。雖他人不知幫助之情者，
亦同。
幫助犯之處罰，得按正犯之刑減輕之。
中華民國刑法第339條
意圖為自己或第三人不法之所有，以詐術使人將本人或第三人之
物交付者，處 5 年以下有期徒刑、拘役或科或併科 50 萬元以
下罰金。
以前項方法得財產上不法之利益或使第三人得之者，亦同。
前二項之未遂犯罰之。
中華民國刑法第346條
意圖為自己或第三人不法之所有，以恐嚇使人將本人或第三人之
物交付者，處6月以上5年以下有期徒刑，得併科3萬元以下罰金
。以前項方法得財產上不法之利益或使第三人得之者，亦同。
前二項之未遂犯罰之。
附表
編號 被害人 犯罪時間（民國）               犯罪方法  備註  一 己○○ 110年4月27日18時30分許起 先在臉書網站刊登販售手機之不實訊息，再以通訊軟體對己○○佯稱：如欲購買手機，須以遊戲點數購買云云，致己○○陷於錯誤，於110年4月27日19時18分許，在臺南市安南區便利商店，依指示購買價值5,000元、5,000元之樂點公司點數（序號：0000000000號、0000000000號）。 起訴  二 戊○○ 110年4月27日13時21分許前不久 透過通訊軟體等對戊○○佯稱：如欲進行性交易，須先購買遊戲點數支付保證金云云，致戊○○陷於錯誤，於110年4月27日13時21分許，在苗栗縣大湖鄉便利商店，依指示購買價值3,000元之樂點公司點數（序號：0000000000號）。 起訴  三 陳○銘 110年4月13日某時許起 透過通訊軟體先要求陳○銘傳送私密照片後，再恫稱：若不給付點數即將該照片外流云云，致陳○銘心生畏懼，於110年4月24日12時50分至同年月26日21時11分許間，在臺中市等便利商店，依指示購買價值新臺幣（下同）5,000元、5,000元、5,000元、5,000元、5,000元、5,000元、5,000元之樂點公司點數（序號：0000000000、0000000000、0000000000、0000000000、0000000000、0000000000、0000000000號）。 110年度偵字第15295、22084號移送併辦  四 孫○翔 110年4月25日21時許起 透過通訊軟體先對孫○翔稱：可一起脫衣服視訊云云，待脫衣視訊後，又對孫○翔恫稱：若不給錢要將脫衣視訊影片傳給親友云云，致孫○翔心生畏懼，於110年4月26日17時15分至同年月27日20時44分許間，在桃園市八德區便利商店，依指示購買價值新臺幣（下同）3,000元、5,000元、5,000元、5,000元、1,000元、5,000元、5,000元、5,000元、1,000元、3,000元、5,000元、5,000元、5,000元之樂點公司點數（序號：0000000000、0000000000、0000000000、0000000000、0000000000、0000000000、0000000000、0000000000、0000000000、0000000000、0000000000、0000000000、0000000000號）。 110年度偵字第15295、22084號移送併辦  五 林○毅 110年4月25日21時許起 透過通訊軟體先對林○毅佯稱：傳送裸照後可看刺激的照片云云，待林○毅傳送裸照後，即對林○毅恫稱：若不購買點數即散布照片等云云，致林○毅心生畏懼，於110年4月25日22時38分許，在新北市板橋區便利商店，依指示購買價值5,000元之樂點公司點數（序號：0000000000號）。 110年度偵字第26253號移送併辦  六 丁○○ 110年4月24日某時許起 透過通訊軟體等對丁○○佯稱：如欲進行性交易，須先購買遊戲點數支付保證金云云，致丁○○陷於錯誤，於110年4月24日16時33分許，在臺中市大雅區便利商店，依指示購買價值1,000元、1,000元之樂點公司點數（序號：0000000000、0000000000號）。 110年度偵字第26632號移送併辦  七 甲○○ 110年4月26日16時3分許起 假冒商店人員，撥打電話予甲○○，並佯稱：因工讀生設定購買商品數量錯誤，須依指示購買遊戲點數云云，致甲○○陷於錯誤，於110年4月26日20時53分許，在桃園市中壢區便利商店，依指示購買價值5,000元之樂點公司點數（序號：0000000000號）。 111年度偵字第2056號移送併辦  八 乙○○ 110年4月25日某時許起 假冒某電商客服人員，撥打電話予乙○○，並佯稱：誤設定為高級會員，須依指示解除設定云云，致乙○○陷於錯誤，於110年4月25日17時50分許，在新北市三芝區便利商店，依指示購買價值5,000元、5,000元、5,000元、5,000元之樂點公司點數（序號：0000000000、0000000000、0000000000、0000000000號）。 111年度偵字第4504號追加起訴